【裁判字號】    89,訴,2207
【裁判日期】    900926
【裁判案由】    著作權法
【裁判全文】
臺灣板橋地方法院刑事判決                      八十九年度訴字第二二七號
    公  訴  人  臺灣板橋地方法院檢察署檢察官
    被      告  丙○○
右列被告因違反著作權法案件，經檢察官提起公訴（八十九年度偵字第一一四四０、
一○七五一號），本院判決如左：
    主  文
丙○○無罪。
    理  由
一、公訴意旨略以：被告丙○○係安翔資訊電腦店負責人，竟意圖牟利，以自備之電
    腦燒錄機，未經同意或授權，擅自接受同學或友人之訂購，代為翻烤他人著作物
    之各類原版光碟片重製於空白光碟片上，並收取新臺幣（下同）二十元至一百五
    十元不等之代價為報酬，販賣並散佈各列盜版光碟片，其於民國八十九年三月初
    ，即受友人王中祺之委託，代為燒錄音樂光碟片（分別為鄭秀文精選集、蘇慧倫
    鴨子專輯），嗣於八十九年四月二十日，在臺北縣板橋市○○路四十八巷四弄十
    八號四樓住處，為警扣得電腦燒錄機一台、盜版音樂光碟十二片、電影光碟十六
    片、程式光碟七十七片、空白光碟片六十片及色情光碟片十四片。案經被害人滾
    石國際音樂股份有限公司等（詳如附件所示）訴請內政部警政署刑事警察局報請
    偵查起訴，因認被告涉有違反著作權法第九十一條第二項之意圖銷售而擅自以重
    製之方法侵害他人之著作財產權之罪嫌。
二、按犯罪事實應依證據認定之，無證據不得推定其犯罪事實；又不能證明被告犯罪
    者，即應諭知無罪之判決，刑事訴訟法第一百五十四條、第三百零一條第一項分
    別定有明文。
三、本件公訴人認被告涉有上開罪嫌，無非以上揭事實，業據告訴人指證明確，且扣
    有上開燒錄機及盜版光碟等物及證人王中祺之證述等資為依據。
四、訊據被告堅決否認有右揭犯行，辯稱：扣案之音樂光碟片及電影光碟片均係其拷
    貝一份後供自己使用觀賞，而程式光碟片係均係其拷貝一份後留存作電腦備份使
    用，色情光碟片則係其自網路訂購得來以供自己觀賞之用，而因其所以代同學拷
    具光碟片係因其較懂電腦，且有燒錄機，所以教同學如何拷貝，而同學如沒有空
    白光碟片，伊即提供並酌收成本價二十餘元，伊並不知同學所委託拷貝之光碟內
    容，亦無意圖牟利銷售之情事。
五、經查：扣案之音樂光碟片十二片，其中ＭＰ３一片係已據被告供稱係自網路購買
    而來，其餘十一片被告雖自承係其拷貝而來，惟其每片均屬不同之歌曲內容，且
    均各僅持有一片；另扣案之電影光碟十六片，均係ＶＣＤ光碟片，且其中僅十片
    係告訴人美商二十世紀福斯影片股份有限公司等主張享有著作權之視聽著作，而
    上開十片又分屬五部不同電影內容（即每二片ＶＣＤ儲存構成一部電影內容）而
    各均僅持有一部，另程式光碟七十七片，亦僅二十片為告訴人美商微軟公司等主
    張享有著作權之電腦程式著作，惟其中九片即為美商微軟ＯＦＦＩＣＥ二○○○
    程式開發版而構成一套，其餘各片光碟均各分屬不同告訴人所享有著作權之電腦
    程式而各僅持有一片之事實，有各該告訴人於偵查中提出之檢視清單（如附件所
    示）在卷可憑，並據各該告訴人代理人戊○○、乙○○、丁○○到庭供稱在卷，
    而其餘扣案被告持有之色情光碟片十四片復與本件各告訴人所享有之著作權無涉
    。而上開各項錄音、視聽、電腦程式著作固據各告訴人提起證明文件主張享有著
    作財產權，惟按「供個人或家庭為非營利之目的，在合理範圍內，得利用圖書館
    及非供公眾使用之機器重製已公開發表之著作」，「合法電腦程式著作重製物之
    所有人得因備用存檔之需要重製其程式，但限於該所有人自行使用」，「著作之
    合理使用，不構成著作權之侵害，著作之利用是否合於第四十四條至第六十三條
    或其他合理使用之情形，應審酌一切情狀，尤應注意下列事項，以為判斷之標準
    ：一、利用之目的及性質，包括係為商業目的或非營利教育目的。二、著作之性
    質。三、所利用之質量及其在整個著作所占之比例。四、利用結果對著作潛在市
    場與現在價值之影嚮。」著作權法第五十一條、第五十九條第一項、第六十五條
    分別定有明文，而本件被告已抗辯上開扣案之光碟片或係其拷貝或係購買而來供
    自己觀賞、聆聽及電腦備份使用，而被告又均係就不同內容著作重製物各僅持有
    一片或一套，依此客觀事實以觀，已難謂被告所辯不足採，而查獲本案之警員甲
    ○○亦已到庭證稱查獲當時被告確尚有合法授權重製物之音樂光碟片，故其並未
    扣案等語，足見被告所辯其係屬供個人非營利之合理使用而重製系爭著作物等情
    ，應堪採信。至證人王中祺亦到庭證稱：「我帶原版二片（錄音光碟）叫被告教
    我如何拷貝，我要自己使用，我請被告替我買二片空白片，所以付給被告四十幾
    元，拷貝部分我沒有付錢給他」（見本院九十年六月二十日訊問筆錄），則依前
    開法條說明，本院審酌證人王中祺與被告係同班同學，其委請被告拷貝之性質亦
    係供證人自己使用而不具營利性質，且僅委請被告拷貝二片不同歌曲錄音著作，
    對告訴人著作現在或潛在市場影嚮甚微，所給付之對價乃係空白光碟片之對價等
    一切情狀，認尚應屬著作之合理使用之範圍，依法自不構成著作權之侵害，而被
    告於警訊時雖供稱曾有同班同學十餘人委請代為拷貝云云，惟經本院函請內政部
    警政署刑事警察局再行查訪結果，亦均查無上開所供之同學事證，有該局覆函在
    卷可憑，則被告上開警訊自白所稱代為拷貝之物品究何物？是否係告訴人所享有
    著作權之著作均屬不明，自不得以此而謂被告有意圖散布或銷售之侵害告訴人著
    作權之行為可言。此外復查無其他積極證據足資證明被告有何侵害他人著作權之
    犯行，是被告被訴違反著作權法犯行，尚屬不能證明，自應為無罪之諭知。
據上論斷，應依刑事訴訟法第三百零一條第一項，判決如主文。
本件經檢察官程秀蘭到庭執行職務。
中      華      民      國      九十      年      九    月    二十六    日
                              臺灣板橋地方法院刑事第六庭
                                  法  官  朱 耀 平
右正本證明與原本無異
如不服本判決應於送達後十日內向本院提出上訴狀
                                  書記官  黃 炎 煌
中      華      民      國      九十      年      九    月    二十八    日


司法院資訊處製作；財團法人民間司法改革基金會備份。
